臺灣桃園地方法院刑事判決　　　　　　　100年度易字第299號
公　訴　人　臺灣桃園地方法院檢察署檢察官
被　　　告　林榮奔
上列被告因違反保護令案件，經檢察官提起公訴（99年度偵字第
27808號），本院判決如下：
    主  文
林榮奔犯違反保護令罪，處拘役參拾日，如易科罰金，以新臺幣
壹仟元折算壹日。
    事  實
一、林榮奔與楊春菊為夫妻，二人間具有家庭暴力防治法第3 條
    第1 款所定之家庭成員關係。林榮奔曾因對楊春菊施以身體
    及精神上不法侵害行為，經楊春菊向本院聲請核發保護令，
    由本院家事法庭於民國99年9 月27日以99年度家護字第1068
    號裁定，核發民事通常保護令，命林榮奔不得對楊春菊實施
    身體或精神上不法侵害之行為，及不得直接或間接對於楊春
    菊為騷擾、接觸、跟蹤之聯絡行為，有效期間為10月，上開
    保護令業於99年10月4 日送達林榮奔，另於99年10月8 日晚
    間7 時30分許經桃園縣政府警察局楊梅分局員警許世美向林
    榮奔宣達該保護令之內容，並告誡不得違反該保護令。詎林
    榮奔於收受該裁定後，明知應遵守保護令之內容，仍基於違
    反上開保護令之犯意，於99年10月19日晚間11時許，在桃園
    縣楊梅市○○路203 號住處內，以「幹妳娘」、「臭雞歪」
    、「精神不正常的女人」、「眾人幹」（台語）等語辱罵楊
    春菊，且故意將桌子打翻，藉此對楊春菊實施精神上不法侵
    害，而違反前揭民事通常保護令之裁定。
二、案經楊春菊訴由桃園縣政府警察局楊梅分局報請臺灣桃園地
    方法院檢察署檢察官偵查起訴。
    理  由
壹、證據能力部分：
    按被告以外之人於審判外之言詞或書面陳述，除法律有規定
    者外，不得作為證據；又被告以外之人於審判外之陳述，雖
    不符合同法第159 條之1 至第159 條之4 之規定，但經當事
    人於審判程序同意作為證據，法院審酌該言詞陳述或書面陳
    述作成時之情況，認為適當者，亦得為證據。當事人、代理
    人或辯護人於法院調查證據時，知有第159 條第1 項不得為
    證據之情形，而未於言詞辯論終結前聲明異議者，視為有前
    項之同意，刑事訴訟法第159 條第1 項及第159 條之5 分別
    定有明文。經查，本判決所引用之各該被告以外之人於審判
    外之陳述，雖屬傳聞證據，惟當事人於法院審理時均表示同
    意作為證據方法而不予爭執，且迄至本院言詞辯論終結前亦
    未再聲明異議，本院審酌上開證據資料製作時之情況，尚無
    違法不當及證明力明顯過低之瑕疵，亦認為以之作為證據應
    屬適當，揆諸前開規定，認前揭證據資料均有證據能力。
貳、實體部分：
一、訊據被告固坦承有於上揭時地，在告訴人即被害人楊春菊面
    前打翻桌子上的東西，惟矢口否認有何家暴之犯行，辯稱：
    事發前伊去廚房洗手時，遭告訴人攻擊頭部，伊為閃避攻擊
    始將桌上東西打翻，伊自始均未有以言詞或行動侵害告訴人
    之行為云云。惟查：
  (一)被告前因有對告訴人施家庭暴力行為，經本院家事法庭於民
    國99年9 月27日以99年度家護字第1068號裁定，核發民事通
    常保護令，諭令被告不得對告訴人實施身體或精神上不法侵
    害之行為，並不得直接或間接對於告訴人為騷擾、接觸、跟
    蹤之聯絡行為，有效期間為10月，有該保護令1 份附卷可參
    （見本院家護卷第23頁），而該保護令業於99年10月4 日送
    達被告，另於99年10月8 日晚間7 時30分許經桃園縣政府警
    察局楊梅分局員警許世美向林榮奔宣達該保護令之內容，並
    告誡不得違反該保護令，亦有本院送達證書、桃園縣政府警
    察局楊梅分局保護令執行紀錄表、約制告誡家庭暴力相對人
    紀錄表各1 紙在卷可稽（見本院家護卷第23頁第27-29 頁）
    ，被告並於偵查時供承有收到上開保護令且知悉其內容等語
    （見偵卷第34頁），此部分之事實堪以認定。
  (二)再據證人即告訴人於警詢、偵查及本院審理時始終證述：被
    告於上開時地喝酒回家後，即先去餵狗，嗣因告訴人要求被
    告不要在洗碗處洗手，被告即生氣將桌子打翻，致碗盤掉落
    地面，期間被告亦以「臭雞巴」、「眾人幹」、「幹你娘」
    、「不正常的女人」（台語）等語辱罵告訴人（見偵卷第13
    頁反面、第34頁，本院卷第26頁），核與證人即被告與告訴
    人之子林華品於本院具結證述案發經過之情節均相符合（見
    本院卷第27頁）。觀之告訴人於警詢、偵查及本院審理時就
    遭受被告不法侵害之證述一致，若非親身經歷，告訴人何以
    能清楚陳述相關言詞，是被告確有上開之言行，至為顯然。
    又證人林華品與被告為父子之至親關係，證人林華品實無故
    為不實證詞誣陷被告之可能，故被告於上揭時地，確有以上
    開言詞辱罵告訴人，及將桌子打翻之行為，而有違反通常保
    護令之犯行應堪認定。
  (三)至被告雖以前詞置辯，然其對於本案發生衝突之過程（警詢
    及偵查中供稱事發前告訴人以鍋子敲擊伊頭部，伊為閃避而
    將桌上東西打翻【見偵卷第10頁反面、第20頁、第35頁】，
    於本院訊問時供陳事發前因告訴人向伊丟東西，伊為閃避而
    將桌上東西打翻【見本院審理卷第10頁反面】），及事發前
    是否有飲酒（於警詢及偵查時供稱事發前飲喝酒【見偵卷第
    11頁正反面、第22頁】，於本院訊問時供陳：事發前並未飲
    酒【見本院審訴卷第15頁、審理卷第11頁】）等事項，前後
    供述不一，堪認其前開所辯顯屬避究之詞，尚難採信。
  (四)綜上所述，被告所辯不足採信，本案事證明確，被告上開犯
    行應堪認定。
二、按家庭暴力防治法所稱家庭暴力，係指家庭成員間實施身體
    或精神上不法侵害之行為。所稱家庭暴力罪，係指家庭成員
    間故意實施家庭暴力行為而成立其他法律所規定之犯罪，家
    庭暴力防治法第2 條第1 款、第2 款分別定有明文。次按家
    庭暴力防治法所謂「精神上不法侵害」，包括以謾罵、吼叫
    、侮辱、諷刺、恫嚇、威脅之言詞語調脅迫、恐嚇被害人之
    言語虐待；竊聽、跟蹤、監視、冷漠、鄙視或其他足以引起
    人精神痛苦之精神虐待及性虐待等行為，詳言之，若某行為
    已足以引發行為對象心理痛苦畏懼之情緒，應即該當精神上
    不法侵害之行為，且因家庭暴力行為多有長期性、習慣性、
    隱密性、連續性之特徵，家庭成員間關係密切親近，對於彼
    此生活、個性、喜惡之瞭解為人際網路中最深刻者，於判斷
    某一行為是否構成精神上不法侵害時，除參酌社會上一般客
    觀標準外，更應將被害人主觀上是否因加害人行為產生痛苦
    恐懼或不安之感受納入考量。至家庭暴力防治法第2 條第3
    款規定之「騷擾」，係指任何打擾、警告、嘲弄或辱罵他人
    之言語、動作或製造使人生畏怖之行為，使他人因而產生不
    快不安之感受，與前述精神上不法侵害行為肇致相對人心理
    恐懼痛苦，在程度上有所區分。家庭暴力防治法第61條第1
    款、第2 款係依被告之行為對被害人造成影響之輕重而為不
    同規範，若被告所為已使被害人生理或心理上感到痛苦畏懼
    ，即可謂係對被害人實施身體或精神上不法侵害之家庭暴力
    行為，反之若尚未達此程度，僅使被害人產生生理、心理上
    之不快不安，則僅為騷擾定義之規範範疇。是故若被告所為
    ，顯已超出使被害人生理、心理感到不安不快之程度，而造
    成被害人生理、心理上的痛苦，係違反家庭暴力防治法第61
    條第1 款規定，自無庸再論以同條第2 款規定（臺灣高等法
    院暨所屬法院99年11月10日99年法律座談會刑事類提案第9
    號併參）。本案被告所為事實欄所載之行為，已足引發告訴
    人心理痛苦畏懼之情緒，應即該當精神上不法侵害之行為。
    ，是核被告所為，係犯家庭暴力防治法第61條第1 款之違反
    通常保護令罪，起訴書認被告同時犯家庭暴力防治法第61條
    第1 款及第2 款之規定，容有誤會。爰審酌被告明知保護令
    之內容與有效期間，猶漠視保護令之禁制，以事實欄所載之
    言詞及行動方式侵害告訴人，所為實不足取，且其犯後仍飾
    詞卸責，態度難認良好，並兼衡其素行、犯罪之動機、目的
    、手段、生活狀況、智識程度等一切情狀，量處如主文所示
    之刑，並諭知易科罰金之折算標準。
據上論斷，應依刑事訴訟法第299 條第1 項前段，家庭暴力防治
法第61條第1 款，刑法第11條前段、第41條第1 項前段，判決如
主文。
本案經檢察官姜永浩到庭執行職務。
中    華    民    國    100     年    8     月  12    日
                  刑事第八庭  審判長法  官  劉  為  丕
                                    法  官  謝  枚  霏
                                    法  官  溫  祖  明
以上正本證明與原本無異。
如不服本判決應於收受判決後10日內向本院提出上訴書狀，並應
敘述具體理由。其未敘述上訴理由者，應於上訴期間屆滿後20日
內向本院補提理由書( 均須按他造當事人之人數附繕本) 「切勿
                                    書記官  邱  仲  騏
中    華    民    國    100     年    8     月  12    日
附錄本案論罪科刑法條：
家庭暴力防治法第61條
違反法院依第 14 條第 1 項、第 16 條第 3 項所為之下列裁定
者，為本法所稱違反保護令罪，處 3 年以下有期徒刑、拘役或
科或併科新臺幣 10 萬元以下罰金：
一、禁止實施家庭暴力。
二、禁止騷擾、接觸、跟蹤、通話、通信或其他非必要之聯絡行
    為。
三、遷出住居所。
四、遠離住居所、工作場所、學校或其他特定場所。
五、完成加害人處遇計畫。